【裁判字號】    98,易,63
【裁判日期】    980226
【裁判案由】    詐欺
【裁判全文】
臺灣板橋地方法院刑事判決                98年度易字第63號
公  訴  人  臺灣板橋地方法院檢察署檢察官
被      告  甲○○
            乙○○
上列被告因詐欺案件，經檢察官提起公訴（97年度偵緝字第2650
號、97年度偵字第32148 號），由本院合議庭裁定改依簡式審判
程序審理，並判決如下：
    主  文
甲○○、乙○○共同意圖為自己不法之所有，以詐術使人將本人
之物交付，各處拘役伍拾日，如易科罰金，均以銀元參佰元即新
臺幣玖佰元折算壹日；各減為拘役貳拾伍日，如易科罰金，均以
銀元參佰元即新臺幣玖佰元折算壹日。
    事  實
一、甲○○、乙○○2 人本無付款買賣機車之能力，仍基於意圖
    為自己不法所有之犯意聯絡，於民國93年07月30日，共同前
    往丙○○所開設位於臺北縣板橋市○○路252 號之利新企業
    社，與丙○○即利新企業社簽訂附條件分期付款約定書，雙
    方約定由甲○○擔任買受人，乙○○則擔任連帶保證人，買
    受總價新臺幣（下同）50,480元之車號OSS-569 號重型機車
    1 部，自93年7 月30日起至94年7 月15日止，每月15日為1
    期，每期應各給付3790元之分期款，該機車存放地點則為臺
    北縣板橋市○○路○ 段95號，且在分期款未付清之前，該機
    車之所有權仍為丙○○即利新企業社所保留，買方僅得依約
    占有使用，致使丙○○陷於錯誤，以為甲○○會遵守上開約
    定並按期給付分期款，乃同意甲○○以分期付款之方式買受
    該機車，詎甲○○於取得上開車輛之後，僅給付自備款5000
    元，之後即拒不付款，且避不見面，此間又與乙○○將該機
    車以大約15000 元至28000 元之代價，轉賣予位於臺北縣板
    橋市南興橋頭一帶之進發機車行，所得款項朋分花用，使丙○○即利新企業社追索無著而受有損害。
二、案經丙○○即利新企業社訴由臺灣板橋地方法院檢察署檢察
    官偵查起訴。
    理  由
一、上開犯罪事實，業經被告甲○○、乙○○於本院審理時坦承
    不諱，核與告訴人丙○○、告訴代理人陳琦文於偵查中所指
    述之情節大致相符，且被告2 人確有將該機車另行轉賣之事
    實，亦業據證人張李秀珍於偵查中證述甚詳，此外復有附條
    件分期付款約定書、客戶資料卡及繳款明細各1 張等附卷可
    資佐證，足認被告2 人自白與事實相符，是以本件事證明確
    ，其上開犯行堪予認定，應依法論科。
二、核被告甲○○、乙○○所為，均係犯刑法第339 條第1 項之
    詐欺取財罪。其2 人間就上開犯行，有犯意聯絡及行為分擔
    ，應論以共同正犯。又按被告2 人於行為後，刑法第28條有
    關共同正犯之規定，業於94年1 月7 日經立法院修正，並自
    95 年7月1 日施行，而新法已將共同正犯之範圍縮小，排除
    陰謀犯、預備犯之共同正犯，是新舊法有關共同正犯之規定
    固有修正，惟本件被告2 人係基於犯意聯絡，以共同實行詐
    欺犯行，是不論依新法、舊法，均構成共同正犯，上述刑法
    第28條之修正內容，對於被告2 人而言，並無「有利或不利
    」之影響，自無依修正後刑法第2 條第1 項之規定為比較新
    舊法適用之必要，應逕適用修正後之刑法第28條規定（最高
    法院95年度台上字第5669號判決參照）。爰審酌被告2 人各
    有毒品、竊盜等前科紀錄，素行不良，且其明知資力不佳，
    並無能力付款買受機車，竟仍佯以分期付款方式買入上開機
    車，並隨即將之低價轉賣予他人，藉以獲取不法利益，造成
    被害人受有無法取回車輛求償之損害，復參酌其犯罪之目的
    、動機、手段、被害人所受損害之程度以及嗣已與被害人達
    成和解，願意分期賠償被害人之損害（有協議清償證明書1
    份附卷可稽），且於事發後本院審理時已坦承犯行，犯後態
    度尚稱良好等一切情狀，各量處如主文所示之刑，並諭知易
    科罰金之折算標準。另查：被告2 人所為上開犯罪之時間，
    係於96年4 月24日以前，符合減刑條件，此間被告甲○○雖
    於96 年8月23日經臺灣板橋地方法院檢察署發布通緝，嗣於
    97年10 月9日始被緝獲到案，然並非中華民國96年罪犯減刑
    條例第5條 所定，於該條例施行（即96年7 月16日）前經通
    緝，而未於96年12月31日以前自動歸案接受偵查、審判或執
    行者，自不構成有不得減刑之要件，仍應依中華民國96年罪
    犯減刑條例第2條 第1 項第3 款之規定，就被告2 人所宣告
    有期徒刑，各減其刑期2 分之1 ，如主文所示，並分別諭知
    宣告刑及減刑後之易科罰金折算標準。
三、再按被告2 人於行為後，刑法第41條有關易科罰金折算標準
    之規定，業於94年1 月7 日經立法院修正通過，並自95年7
    月1 日施行，其中修正前第41條第1 項前段係規定「犯最重
    本刑為五年以下有期徒刑以下之刑之罪，而受六個月以下有
    期徒刑或拘役之宣告，因身體、教育、職業、家庭之關係或
    其他正當事由，執行顯有困難者，得以一元以上三元以下折
    算一日，易科罰金。」（依罰金罰鍰提高標準條例第2 條前
    段《已修正刪除》規定，就其原定數額提高為100 倍折算1
    日，則本件被告行為時之易科罰金折算標準，應以銀元300
    元折算1 日；再依現行法規所定貨幣單位折算新臺幣條例第
    2 條規定，折算為新臺幣後，應以新臺幣900 元折算為1 日
    ），惟修正後之新法第41條第1 項前段則為「犯最重本刑為
    五年以下有期徒刑以下之刑之罪，而受六個月以下有期徒刑
    或拘役之宣告者，得以新臺幣一千元、二千元或三千元折算
    一日，易科罰金。」，經比較修正前後之易科罰金折算標準
    ，應以95年7 月1 日修正公布施行前之規定，較有利於行為
    人，自應依刑法第2 條第1 項前段，適用行為時即修正前之
    刑法第41條第1 項前段規定，定其折算標準。
四、末按「除被告所犯為死刑、無期徒刑、最輕本刑為3 年以上
    有期徒刑之罪或高等法院管轄第1 審案件者外，於前條第1
    項程序進行中，被告先就被訴事實為有罪之陳述時，審判長
    得告知被告簡式審判程序之旨，並聽取當事人、代理人、辯
    護人及輔佐人之意見後，裁定進行簡式審判程序。」刑事訴
    訟法第273 條之1 第1 項定有明文。查本件被告2 人所犯上
    開刑法第339 條第1 項之罪，其法定刑並非最輕本刑為3 年
    以上有期徒刑之罪，且被告2 人於本院98年2 月12日準備程
    序進行中，復就被訴之事實為有罪之陳述，經告知被告簡式
    審判程序之旨，被告2 人及公訴人對於本件改依簡式審判程
    序審理亦均表示同意，是本院即依前揭刑事訴訟法規定，裁
    定本件進行簡式審判程序，附此敘明。
據上論斷，應依刑事訴訟法第273條之1第1項、第299條第 1項前
段，刑法第28條、第339 條第1 項、第2 條第1 項前段、修正前
刑法第41條第1 項前段，罰金罰鍰提高標準條例第1 條前段、修
正前罰金罰鍰提高標準條例第2 條，現行法規所定貨幣單位折算
新臺幣條例第2 條，中華民國96年罪犯減刑條例第2 條第1 項第
3款、第7條、第9條，判決如主文。
本案經檢察官黃明絹到庭執行職務。
中    華    民    國    98    年    2     月    26    日
                        刑事第十九庭
                             法  官    楊  仲  農
上列正本證明與原本無異。
如對本判決不服，應於送達後10日內，向本院提出上訴狀（應抄
附繕本）告訴人或被害人如對於本判決不服者，應具備理由請求
檢察官上訴，其上訴期間之計算係以檢察官收受判決正本之日期
為準。
                             書記官    陳  香  君
中    華    民    國    98    年    2     月    27    日
附錄本判決論罪之法律條文：
中華民國刑法第339條：
意圖為自己或第三人不法之所有，以詐術使人將本人或第三人之
物交付者，處五年以下有期徒刑、拘役或科或併科一千元以下罰
金。
以前項方法得財產上不法之利益或使第三人得之者，亦同。
前二項之未遂犯罰之。


司法院資訊處製作；財團法人民間司法改革基金會備份。
